臺灣臺北地方法院刑事裁定　
109年度訴字第1249號
聲  請  人
即告 訴 人  柯淑美（年籍及地址詳卷）
代  理  人  彭志傑律師
被      告  徐德欽


            葉怡君


            袁瑞祥

                    籍臺北市○○區○○路0段00號0樓（臺北○○○○○○○○○）


            徐六龍



            李名揚


上  一  人
選任辯護人  何文雄律師
            楊家寧律師
上列聲請人因被告等涉犯詐欺等案件（109年度訴字第1249號）
，聲請參與沒收程序，本院裁定如下：
    主  文
聲請駁回。 
    理  由
聲請意旨略以：被告徐德欽、葉怡君、袁瑞祥、徐六龍、李名
  揚、真實姓名年籍不詳之「阿倉」、「哥」、「天下」、「肥
  肥」及「小財神」等人所屬之詐騙集團機房電話成員於民國10
  9年8月4日13時許，冒用「健保局人員」及「楊秀慧警察」等
  公務員之名義，致電向伊佯稱健保卡遭冒用，經通知亦未到場
  說明，需提領伊帳戶內之款項及申辦提款卡後一併交予其等分
  案調查云云，致伊陷於錯誤，依指示提領款項及申辦提款卡，
  再由被告葉怡君依前開所屬詐騙集團成員之指示先於同日15時
  56分許，前往伊住處向伊收取新臺幣（下同）25萬元之現金，
  並將該款項送交予被告袁瑞祥，以繳回集團；又於同年月5日1
  2時26分許至30分許，向伊收取48萬5,000元及伊所申辦之臺中
  商業銀行（下稱臺中商銀）提款卡1張（帳號詳卷，下稱臺中
  商銀提款卡），並將該贓款及臺中商銀提款卡均交予被告徐六
  龍，被告徐六龍於同日13時47分、48分，持臺中商銀提款卡提
  領伊帳戶內之存款8萬元、7萬元，前開贓款及領得款項均交付
  被告袁瑞祥，以繳回集團；被告葉怡君復於同日13時57分許，
  前往伊住處向伊收取35萬5,000元及伊所申辦之國泰世華商業
  銀行提款卡1張（帳號詳卷），將贓款交予被告袁瑞祥，以繳
  回集團。嗣袁瑞祥於同日17時6分許，旋即員警搜索其住處扣
  得贓款，其中99萬元（計算式：48萬5,000元＋35萬5,000元＋8
  萬元＋7萬元＝99萬元）均屬於伊所有，本應發還予伊，爰依刑
  事訴訟法第455條之12規定，聲請參與沒收程序等語。
按財產可能被沒收之第三人得於本案最後事實審言詞辯論終結
  前，向該管法院聲請參與沒收程序；法院認為聲請參與沒收程
  序不合法律上之程式或法律上不應准許或無理由者，應以裁定
  駁回之，刑事訴訟法第455條之12第1項、第455條之16第1項前
  段分別定有明文。又刑事訴訟法第455條之12第1項所稱財產可
  能被沒收之第三人，係指被告以外之自然人、法人及非法人團
  體，法院辦理刑事訴訟案件應行注意事項第179點前段亦有明
  定。
經查：
㈠被告徐德欽、葉怡君、袁瑞祥、徐六龍及李名揚等人因詐欺等
  案件，經臺灣臺北地方檢察署（下稱臺北地檢署）檢察官以10
  9年度偵字第22648號、第22723號、第22724號、第23014號、
  第24380號提起公訴，現由本院以109年度訴字第1249號審理中
  等情，有前開刑事案件卷宗可查。是本院對本件聲請有管轄權
  ，並已依刑事訴訟法第455條之14規定，於裁定前給予聲請人
  、本件當事人、代理人及辯護人陳述意見（見本院109年度訴
  字第1249號卷一第269頁、卷二第54頁至第55頁），合先敘明
  。
㈡被告袁瑞祥因前開案件於109年8月5日經員警搜索其新北市中和區之居所（地址詳卷），扣得贓款共計170萬2,700元等情，固有臺北市政府警察局中山分局搜索扣押筆錄及扣押物品目錄表等件附卷可稽（見臺北地檢署109年度偵字第22723號卷第161頁至第163頁），復經其於警詢中坦稱：聲請人即告訴人柯淑美（下稱聲請人）於109年8月5日交給被告葉怡君之48萬5,000元、35萬5,000元，透過被告徐六龍及葉怡君先後交付給其，已經遭警方查扣等語（見臺北地檢署109年度偵字第24380號卷第35頁至第37頁）。惟依聲請人之主張，前開48萬5,000元、35萬5,000元既已交付予被告葉怡君，自非屬於聲請人所有，又聲請人申設之臺中商銀帳戶內存款，本於伊與銀行間之消費寄託關係，僅有寄託物返還請求權之債權，被告徐六龍持聲請人之臺中商銀提款卡行使寄託物返還請求權予以提領，所取得之金錢即與被告徐六龍個人金錢發生混同而為其所有，尚難認聲請人為該筆金錢之所有人。縱聲請人得於本院就上述被告之犯罪所得裁判沒收確定時，請求予以發還（刑事訴訟法第473條規定參照），惟聲請人於此際仍不符合刑事訴訟法第455條之12第1項所定「財產可能被沒收之第三人」要件。從而，聲請人之聲請為不合法，應予駁回。
爰依刑事訴訟法第455條之16第1項前段，裁定如主文。
中　　華　　民　　國　　111 　年　　3 　　月　　24　　日
                  刑事第六庭  審判長法  官  黃傅偉
                                    法  官  李佳靜
                                    法  官  洪翠芬
上正本證明與原本無異。
如不服本裁定，應於裁定送達後5日內向本院提出抗告狀。因疫
情而遲誤不變期間，得向法院聲請回復原狀。
                                    書記官  蘇瑩琪
中　　華　　民　　國　　111 　年　　3 　　月　　25　　日